【裁判字號】    88,交易,515
【裁判日期】    890630
【裁判案由】    業務過失傷害
【裁判全文】
臺灣臺北地方法院刑事判決                        八十八年度交易字第五一五號
    公  訴  人  臺灣臺北地方法院檢察署檢察官
    被      告  甲○○
    選任辯護人  鄭雪麟
右列被告因業務過失傷害案件，經檢察官提起公訴( 八十八年度偵字第一一二五八號
 )，本院判決如左：
        主      文
甲○○從事業務之人，因業務上之過失傷害人，處有期徒刑伍月，如易科罰金，以
佰元折算壹日
        事      實
一、甲○○以駕駛計程車為業，為從事業務之人。其於八十八年五月十三日凌晨零時
    五十分許，駕駛一輛車牌B2-263號營業小客車( 計程車 )，沿臺北市市○○道南
    側內側車道由西往東方向行駛，途經市○○道、中山北路有號誌交岔路口，明知
    該交岔路口有「禁止左轉」標誌( 即市○○道車輛在該交岔路口禁止左轉中山北
    路行駛 )，其駕駛汽車應注意遵守道路交通標誌之指示，且應注意在市區道路之
    行車速度不得超過時速四○公里及應注意車前狀況並隨時採取必要之安全措施，
    而本件事故發生當時雖然是夜間，但有照明且天候晴、視距良好，並無任何不能
    注意之情事，甲○○竟疏未注意即貿然以時速約六○公里左右之行車速度左轉中
    山北路行駛，以致右前葉子板後段近車門處與一輛由成年男子乙○○所駕駛但疏
    未注意在市區道路之行車速度不得超過四○公里，即貿然以時速約五○公里之行
    車速度沿市○○道北側外側車道迎面駛來之重型機器腳踏車碰撞。乙○○人車倒
    地，甲○○所駕駛之B2-263號營業小客車則因車速過快，仍前衝約7.4 公尺，斜
    衝上該交岔路口東北角中山北路人行道始煞停( 該輛營業小客車四個車輪，僅左
    後車輪尚在車道上，其餘三個車輪均衝上行人道 )。乙○○受有頭部外傷併硬腦
    膜下出血、腦內出血及左側股骨幹開放性骨折等傷害，先就近送國立臺灣大學附
    屬醫院急救( 因有酒味故抽血送臺北市立中興醫院檢驗酒精濃度 )處理後，轉至
    財團法人「恩主公醫院」( 設臺北縣三峽鎮○○路399 號 )繼續治療。甲○○肇
    事後，向到達事故現場處理員警自首犯行。
二、案經被害人乙○○訴請臺灣臺北地方法院檢察署檢察官偵查起訴。
        理      由
一、訊據被告甲○○雖就其駕駛該輛車牌B2-263號營業小客車於前揭時地違規左轉與
    告訴人紀良所駕駛之車牌GHM-729 號重型機器腳踏車發生碰撞壹節供承不諱，惟
    於警訊中辯稱略以「我當時車速五公里或十公里，我見市○○道東往西車道並無
    來車才左轉中山北路行駛，我完全未發現乙○○正駕車駛來」云云；於偵查中則
    辯稱略以「我是被機車撞的，我在該交岔路口中間暫停待中山北路綠燈時，才起
    步行駛，被害人( 乙○○ )未開車燈行車，且係酒醉駕車。我車速僅五公里而未
    超速，我僅係違規左轉」云云；於本院審理中，被告甲○○則辯稱略以「我只有
    違規左轉，被害人不但酒後駕車，且闖紅燈又未開車燈。證人蔡滄年於警訊中稱
    我當時車速約六○公里之證述不實在，我當時車速不會超過卅五公里。我駕車衝
    上人行道不足一公尺，且係殘障坡道，是因我放掉油門滑上去的」云云。經查：
    (一)右揭事實，除車速外，業據被告甲○○於初次警訊中供承不諱，並有道路交
        通事故調查報告表、交通事故談話紀錄表及現場相片在卷可稽。目擊證人蔡
        滄年於警方人員製作「交通事故談話表」時，明確指證「我當時正在中山北
        路南往北車道上進行道路施工，且正巧北往南方向站立時，當時路燈明亮，
        見該輛肇事營業小客車沿市○○道駛來，綠燈直接以時速約六○公里之車速
        左轉行駛，根本沒有在交岔路口中間臨時停車看市○○道方向有無來車，恰
        有一輛重型機器腳踏車( 乙○○駕駛之車牌GHM-729 號重型機器腳踏車 )沿
        市○○道東往西方向駛來而撞及該輛營業小客車倒地」等情綦詳，載明筆錄
        在卷可稽。況查被告甲○○駕駛該輛營業小客車由於車速過快，以致肇事後
        斜衝上人行道，有道路交通事故調查表「事故現場圖」、現場相片等件在卷
        可資佐證，並據證人( 處理事故員警 )丙○○於八十九年六月五日本院勘驗
        現場時到場具結證述明確，載明筆錄在卷可稽。被告甲○○空言辯稱其肇事
        當時車速僅五公里、十公里或卅五公里及其有在交岔路口中央停車云云，均
        無非係畏罪卸責之詞，不足採信。被告甲○○係領有合格駕駛執照之職業駕
        駛人，其就「道路交通安全規則」第九十條「駕駛人駕駛汽車，應遵守道路
        交通標誌、標線、號誌之指示」、第九十三條第一項第一款「行車速度在市
        區道路之時速不得超過四○公里」、第九十四條第三項「汽車行駛時，駕駛
        人應注意車前狀況並隨時採取必要之安全措施」等規定，自應知之甚稔。況
        查本件事故發生當時天候晴、路燈明亮且視距良好，並無任何足令被告甲○
        ○不能注意之情事，其應注意且能注意竟疏未注意前揭規定以致肇事，其有
        過失，至為灼然。雖然被害人乙○○初送國立臺灣大學附屬醫院急救時，因
        有酒味而經抽血送臺北市立中興醫院檢驗結果，其血液中酒精濃度11mg/dl
        ，有臺北市立中興醫院八十九年一月廿一日北市興臨病字第八九六○○四六
        九○○號函在卷可，惟經函請法務部法醫研究所換算結果，僅相當於其吐
        氣所含酒精成份每公升約0.052 毫克，亦有該研究所八十九年五月八日法醫
        所八九理字第○七五○號函一件在卷可稽，是被害人乙○○雖然空言否認飲
        酒駕車不足採信，但其吐氣所含酒精成份遠低於「道路交通安全規則」第一
        一四條第二款「不能駕車」之每公升0.25毫克之標準，被害人乙○○自可駕
        車行駛無疑。惟被害人乙○○於審理中既坦承其於本件交通事故發生前之行
        車速度係時速約五○公里，載明筆錄在卷可按，是被害人乙○○疏未注意車
        前狀況超速行駛亦係本件交通事故發生原因。臺北市政府警察局交通警察大
        隊「交通事故研判表」、臺北市車輛行車事故鑑定委員會鑑定意見書、臺北
        市政府交通局覆議意見書均認被害人乙○○「涉嫌酒後駕駛」同列本件交通
        事故發生原因，查與事實不符，併此敘明。
    (二)被害人乙○○因本件交通事故受有頭部外傷併硬腦膜下出血、腦內出血及左
        側股骨幹開放性骨折等傷害，有財團法人恩主公醫院診斷證明書在卷( 偵查
        卷第廿九頁 )在卷可稽。是其所受前揭傷害與被告甲○○之過失間，確有相
        當因果關係，至為灼然。本件被告甲○○業務過失傷害之事證明確，應予依
        法論科。
二、核被告甲○○所為，係犯刑法第二百八十四條第二項前段業務過失傷害罪。查被
    告被告甲○○於肇事後，在未為任何有偵查犯罪職權之公務員發覺前，即向到達
    現場處理事故員警自首犯行，有臺北市政府警察局交通警察大隊八十八年十一月
    廿五日北市警交大四字第八八六五六三五九○○號函附之報案自首調查報告表一
    件在卷可稽，已符合刑法第六十二條前段有關自首之規定，應依法減輕其刑。爰
    審酌被告甲○○素行、過失程度、犯罪後不知悔悟飾詞狡辯拒與被害人家屬商談
    賠償事宜及被害人乙○○超速行駛未注意車前狀況與有過失等一切情狀，量處如
    主文所示之刑並諭知易科罰金之折算標準，以示懲儆。
據上論斷，應依刑事訴訟法第二百九十九條第一項前段，刑法第二百八十四條第二項
前段，第六十二條前段，罰金罰鍰提高標準條例第一條前段，第二條，判決如主文。
本案經檢察官林秀濤到庭執行職務
中      華      民      國    八  十  九    年     六     月    三十    日
                          臺灣臺北地方法院交通法庭
        法  官  鍾    華
右正本證明與原本無異
如不服本判決應於送達後十日內向本院提出上訴狀
                                書記官  黃 繡 琴
中      華      民      國    八  十  九    年     七     月      十    日


司法院資訊處製作；財團法人民間司法改革基金會備份。
